【裁判字號】    89,易,3779
【裁判日期】    890921
【裁判案由】    違反就業服務法
【裁判全文】
臺灣高雄地方法院刑事判決                        八十九年度易字第三七七九號
    公  訴  人  臺灣高雄地方法院檢察署檢察官
    被      告  甲○○○
    被      告  乙○○
右列被告等因違反就業服務法案件，經檢察官提起公訴（八十九年度偵字第九三七號
），本院判決如左：
    主  文
甲○○○、乙○○均無罪。
    理  由
一、公訴意旨略以：甲○○○係高雄市○○區○○路一六－二號「錢嫂海產店」負責
    人，該店營業時間為下午至深夜，竟自民國八十八年十月底起，在該海產店內，
    未經許可留用其子乙○○以幫傭名義合法申請許可之印尼籍勞工ｙｕｌｉａｗｔ
    ｉ，在該店內從事洗碗端菜工作，乙○○明知其非該店股東，竟仍指派該印尼勞
    工為其母所經營之該海產店從事洗碗端菜工作，嗣於八十八年十二月二十八日凌
    晨零時四十分許，為警在該海產店當場查獲。
二、按犯罪事實應依證據認定之，無證據不得推定其犯罪事實；又不能證明被告犯罪
    者，應諭知無罪之判決，刑事訴訟法第一百五十四條、第三百零一條第一項分別
    定有明文。訊據被告甲○○○、乙○○二人，固不否認前開印尼籍勞工曾在該海
    產店從事洗碗端菜工作之事實，惟均堅決否認有何違反就業服務法之犯行，均辯
    稱：該外勞係乙○○以幫傭之名義，向行政院勞工委員會申請來台，其主要工作
    在幫助照顧小孩，只是偶爾店裡生意繁忙時，幫忙洗碗端菜，且其薪資係由乙○
    ○一人負責支付等語。
三、公訴人認被告二人涉有違反就業服務法犯行，無非以右揭事實，業據被告乙○○
    於警訊供承不諱，證人ｙｕｌｉａｗａｔｉ於警訊亦證稱：在海產幫忙洗碗已有
    一個月時間，除了幫忙海產店洗碗盤外沒有多做他的事，廚師偶而會指派端菜洗
    碗等情，復有現場紀錄一份、照片四張在卷可稽，參以該外籍勞工係於深夜凌晨
    零時四十分許在海產店洗碗而為警查獲，顯非單純飯後幫忙洗碗等情，為其論據
    。
四、經查：
（一）按就業服務法第五十三條第二款「以本人名義聘僱外國人為他人工作」之規範
      意旨，係對於本無聘僱外國人需要之人卻以其名義聘僱外國人為他人工作，而
      該「他人」有支付薪資予外國人之事實，以欺瞞主管機關對僱主身分之認定，
      故依同法第五十八條處以刑事罰；至同法第五十三條第四款「指派所聘僱之外
      國人從事申請許可以外之工作」之規範意旨，係對於本有聘僱外國人需要之人
      ，卻指派所聘僱之外國人從事申請許可以外之工作，其違法情節較同條第二款
      為輕微，故依同法第六十二條第一項處以行政罰。查本件被告乙○○於本院審
      理中供稱：該名外勞之薪資由伊負責支付等語，核與其母即被告甲○○○於偵
      查中供稱：伊並未另行支付薪資予該名外勞，因伊子乙○○已支付薪資予該外
      勞等語相符，並經證人即印尼籍勞工ｙｕｌｉａｗｔｉ證述被告乙○○為其雇
      主屬實，是印尼籍勞工ｙｕｌｉａｗｔｉ係由被告乙○○所聘僱，因而其指派
      該名外勞至該海產店從事洗碗端菜之工作，依前開說明，自屬於是否違反就業
      服務法第五十三條第四款，應由主管機關依同法第六十二條第一項加以處罰之
      問題，而非屬同法第第五十三條第二款規定之範疇。公訴人認被告乙○○前開
      所為係違反就業服務法第五十三條第二款，並涉犯同法第五十八條第一項前段
      之罪嫌等語，自有所誤。
（二）又按就業服務法第五十三條，之所以區分「聘僱」與「留用」者，係因立法院
      於八十年七月一日審議本法草案時，為使立法周延，咸認對於「本法施行前聘
      僱外國人之雇主，未於立法施行後依本法相關規定申請許可而仍繼續聘僱」者
      ，亦宜加以規範，爰於「聘僱」外另增「留用」文字，是依上開說明，本法第
      五十三條規定所稱「聘僱」者，係指雇主於本法施行前並未僱用外國人，而於
      本法施行後始有僱用行為而言，至同條所稱「留用」者，則係指雇主於本法施
      行前即已僱用外國人，而於本法施行後尚繼續其僱用行為而言，因而就業服務
      法第五十三條所稱之「聘僱」及「留用」，均係以有償之僱用關係為其基本要
      件，蓋倘「留用」之概念，尚兼及無償之僱用關係，則在甲雇主指派其所聘僱
      之外國人至某乙處從事無償之申請許可以外之工作之情形，依現行就業服務法
      之規定，甲雇主係違反就業服務法第五十三條第四款之行政罰規定，而乙卻係
      違反就業服務法第五十三條第三款之刑事罰規定，衡之法理，指派之行為其情
      節應較重於留用之行為，則甲、乙二人之處罰似有輕重失衡之嫌。本件前開印
      尼籍勞工ｙｕｌｉａｗｔｉ，既係被告乙○○所聘僱，而非受聘於被告甲○○
      ○，且係受被告乙○○指派至該海產店從事申請許可以外之洗碗端菜工作，則
      依前開見解，被告甲○○○同意該印尼籍勞工ｙｕｌｉａｗｔｉ在該海產店從
      事洗碗端菜工作，其所為即顯與就業服務法第五十三條第三款「留用」之定義
      不相符合。公訴人認被告甲○○○前開所為係違反就業服務法第五十三條第三
      款未經許可留用他人所申請聘僱之外國人，並涉犯同法第五十八條第一項前段
      之罪嫌，亦有誤會。
四、綜上所述，本件被告二人所為，既分別與就業服務法第五十三條第二款、第三款
    有間，且本院依職權復查無其他積極證據，足認被告二人有何公訴人所指之違反
    就業服務法犯行，揆諸首揭法條規定，自應為被告無罪之諭知，以期適法。
據上論斷，應依刑事訴訟法第三百零一條第一項，判決如主文。
本案經檢察官洪信旭到庭執行職務。
中     華     民     國   八十九    年      九      月      二十一      日
                                  臺灣高雄地方法院刑事第七庭
                                      法  官  何  悅  芳
右正本證明與原本無異。
如不服本判決，應於判決送達後十日內，向本院提出上訴狀。
                                      書記官  吳  良  美
中     華     民     國   八十九    年      九      月      二十一      日


司法院資訊處製作；財團法人民間司法改革基金會備份。
